臺灣基隆地方法院刑事判決　　　　　　 101年度簡上字第76號
上　訴　人　臺灣基隆地方法院檢察署檢察官
被　　　告　詹良泰
上列上訴人因被告公然侮辱案件，不服本院基隆簡易庭一○一年
度基簡字第三九九號，中華民國一百零一年四月三十日第一審刑
事簡易判決（聲請簡易判決處刑案號：一○一年度偵字第一三五
一號）提起上訴，本院管轄之第二審合議庭判決如下：
    主  文
上訴駁回。
    事實及理由
一、本判決除下列更正及補充外，餘均引用原審刑事簡易判決書
    所記載之事實及理由（如附件）：
  (一)原審刑事簡易判決書事實及理由欄一之本案事實部分，其第
    五列「以『你娘』之穢語」之記載，應更正為「以『你娘』
    之輕蔑及不尊重言語」。
  (二)原審刑事簡易判決書事實及理由欄二之證據部分，應補充如
    下：
  1.證據能力之說明：按被告以外之人於審判外之陳述，雖不符
    前四條（指刑事訴訟法第一百五十九條之一至第一百五十九
    條之四）之規定，而經當事人於審判程序同意作為證據，法
    院審酌該言詞陳述或書面陳述作成之情況，認為適當者，亦
    得為證據。當事人、代理人或辯護人於法院調查證據時，知
    有刑事訴訟法第一百五十九條第一項不得為證據之情形，而
    未於言詞辯論終結前聲明異議，視為有前項之同意。同法第
    一百五十九條之五定有明文。又非供述證據，並無傳聞法則
    規定之適用，如該非供述證據非出於違法取得，並已依法踐
    行調查程序，即不能謂無證據能力（最高法院九十七年度台
    上字第一四○一、六一五三號刑事裁判要旨可資參照）。再
    按被告之自白，非出於強暴、脅迫、利誘、詐欺、疲勞訊問
    、違法羈押或其他不正之方法，且與事實相符者，得為證據
    。刑事訴訟法第一百五十六條第一項亦有明定。本案被告詹
    良泰就檢察官所提出證據之證據能力，於本院準備程序並不
    爭執其證據能力，且迄本案言詞辯論終結前亦未聲明異議，
    依法應視為被告同意其以外之人於審判外之陳述作為證據；
    本院復審酌本案被告以外之人於審判外之陳述、非供述證據
    、被告於檢察官偵訊時之陳述等各項證據，未顯示有何顯不
    可信、以不正方法取得證據或供述出於非任意性等情況，堪
    認取得證據過程均屬適當，復俱與待證事實具有關連性，且
    經本院於審判程序依法調查，均得為證據。
  2.證據名稱：(1)被告於本院受命法官進行準備程序時之供述、
    於本院合議庭進行審判程序時對被訴事實所為自白及對被訴
    罪名所為認罪之陳述；(2)本院原審法官於訊問程序、本院管
    轄第二審之受命法官於準備程序及合議庭於審判程序先後就
    本院一○○年度訴字第四四三號民事損害賠償事件承審法官
    於一百零一年一月十七日言詞辯論程序錄音轉拷光碟之勘驗
    筆錄。
  (三)原審刑事簡易判決書事實及理由欄，有關「論罪科刑」欄及
    「應適用之法條」欄，均列為事實及理由之「三」，應有誤
    載；是上開「應適用之法條」欄應更正為事實及理由之「四
    」，至原列為事實及理由之「四」之「救濟教示」欄，則亦
    應更正為事實及理由之「五」。
二、本院認原審簡易判決以被告所為係犯刑法第三百零九條第一
    項之公然侮辱罪，並審酌被告係因細故即公然在不特定人得
    以共聞之本院第九法庭民事事件審理中辱罵告訴人陳薇，
    無視告訴人名譽權，且迄未與告訴人達成和解，行為誠屬可
    議，惟念其係因與告訴人有訴訟上糾紛，始為上開言論，並
    考量被告前無前科紀錄，素行堪稱良好，暨其犯後態度、生
    活情況等一切情狀，依刑事訴訟法第四百四十九條第一項、
    第三項、第四百五十四條第一項、刑法第三百零九條第一項
    、第四十二條第三項前段及刑法施行法第一條之一（漏載第
    一項及第二項本文）等規定，判處被告罰金新臺幣（下同）
    五千元，如易服勞役，以一千元折算一日，其認事、用法俱
    無不當。乃本判決除就前揭更正及補充外，餘均引用原審刑
    事簡易判決書所記載之事實及理由。
三、檢察官循告訴人之請求而提起上訴，其意旨雖稱：被告於本
    案犯行後，迄未向告訴人道歉，未與告訴人達成和解，亦未
    給付任何損害賠償，犯後態度不佳，原審量刑顯屬過輕云云
    。惟按刑之量定，係實體法上賦予法院得為自由裁量之事項
    ，倘其未有逾越法律所規定之範圍，或濫用其權限，即不得
    任意指摘為違法（最高法院一百年度台上字第一九一八、一
    四二三、一○一二、八八三、九○四、五六八、二七七等號
    刑事判決可資參照）。又科刑係以行為人之責任為基礎，而
    斟酌刑法第五十七條所列各款事項予以量定（最高法院一百
    年度台上字第二○二八、二○二九、二○九五、二一五七、
    二一四三、二○三八、一七一四等號刑事判決可資參照）。
    易言之，刑罰裁量首應以罪責原則為界限，再就一般預防及
    特別預防之目的考量，而在上開界限內，決定最後宣告刑；
    質言之，一般預防及特別預防均屬刑罰之附屬目的，自不得
    超越公正報應之主要目的。本案原審簡易判決對被告科處上
    開刑度，業已敘述審酌因素如上，且未忽視被告未與告訴人
    和解及其犯後態度等事項，其量刑復無逾越法律所規定之範
    圍或未以行為人責任之公正報應為本而明顯濫用權限致失出
    或失入情形，堪稱妥適。上訴意旨認原判決量刑過輕云云，
    顯屬失據，核無理由，應予駁回。
據上論斷，依刑事訴訟法第四百五十五條之一第一項、第三項、
第三百六十八條、第三百七十三條，判決如主文。
本案經檢察官高永棟到庭執行職務。
中    華    民    國    100    年    8    月    31    日
                刑事第四庭  審判長法  官  鄭景文
                                  法  官  施添寶
                                  法  官  陳賢德
以上正本證明與原本無異。
本件判決不得上訴。
中    華    民    國   101    年    8     月    31    日
                                  書記官  王靜敏
附件：
臺灣基隆地方法院刑事簡易判決        101年度基簡字第399號
聲  請  人  臺灣基隆地方法院檢察署檢察官
被      告  詹良泰  男  35歲（民國○○年○○月○○日生）
                    身分證統一編號：Ｚ000000000號
                    住新北市○○區○○里○○路108號
                    住新北市○○區○○街63號
上列被告因妨害名譽案件，經檢察官聲請以簡易判決處刑（101
年度偵字第1351號），本院判決如下：
    主  文
詹良泰公然侮辱人，處罰金新台幣伍仟元，如易服勞役，以新台
幣壹仟元折算壹日。
    事實及理由
一、本案事實：
    緣詹良泰係孫楊珠之夫，於民國101 年1 月17日上午11時許
    ，在臺灣基隆地方法院民事庭第九法庭內，於該院公開審理
    100 年度訴字第443 號陳薇之子陳育賢（原告）與孫楊珠
    （被告）民事損害賠償事件時，詹良泰竟基於公然侮辱之犯
    意，以「你娘」之穢語辱罵陳薇，使不特定人得以共見共
    聞，致貶損陳薇在社會上之評價。嗣經陳薇訴由臺灣基
    隆地方法院檢察署向本院聲請簡易判決處刑。
二、證據：
(一)被告詹良泰於偵查及本院調查時所為之供述。
(二)告訴人陳薇之指訴。
(三)本院100 年度訴字第443 號民事損害賠償事件101 年1 月17
    日言詞辯論筆錄1 份。
(四)本院100 年度訴字第443 號民事損害賠償事件101 年1 月17
    日庭訊光碟1片暨勘驗筆錄1份。
三、論罪科刑：
(一)核被告詹良泰所為，係犯刑法第309 條第1 項公然侮辱罪。
(二)再檢察官聲請簡易判決處刑意旨固認：被告詹良泰係以「幹
    你娘雞巴」等語辱罵告訴人，惟此為被告所否認，且經本院
    勘驗100 年度訴字第443 號民事損害賠償事件101 年1 月17
    日庭訊光碟，勘驗結果為：「05：39秒，被告詹良泰：他是
    未成年，當然是......。告訴人陳薇：我現在跟法官講話
    不關你的事，尊重我一下好不好，尊重法官一下好不好？05
    ：50秒，被告詹良泰：『你娘』！」，有本院101 年4 月26
    日勘驗筆錄附卷可參，足認被告於101 年1 月17日庭訊時所
    言乃係『你娘』而非『幹你娘雞巴』甚明，聲請簡易判決處
    刑書誤載被告所言為『幹你娘雞巴』，尚有未洽，爰更正如
    本判決本案事實所示，併予敘明。本院審酌被告僅因細故即
    公然在不特定人得以共聞之本院民事第九法庭內辱罵告訴人
    陳薇，無視告訴人之名譽權，且迄今尚未與告訴人達成和
    解，行為誠屬可議，惟念其係因與告訴人有訴訟上糾紛，一
    時氣憤始為上開言論，並考量被告前無前科紀錄，素行堪稱
    良好，有臺灣高等法院被告前案紀錄表1 份在卷可稽，暨衡
    被告之犯後態度、生活情況等一切情狀，量處如主文所示之
    刑，並諭知易服勞役之折算標準，以資儆懲。
三、依刑事訴訟法第449 條第1 項、第3 項、第454 條第1 項，
    刑法第309 條第1 項、第42條第3 項前段，刑法施行法第1
    條之1 ，簡易判決如主文。
四、如不服本判決，得自收受送達之日起10日內，向本院提出上
    訴書狀，上訴於本院第二審合議庭。
中    華    民    國   101    年    4     月    30    日
                  刑事第五庭    法  官  周霙蘭
以上正本證明與原本無異。
如不服本判決，應於判決送達後10日內，向本院提出上訴書狀，
敘述上訴理由，上訴於本院合議庭，並按他造當事人之人數附具
繕本。
中    華    民    國   101    年    4     月    30    日
                                書記官  黃瓊秋
附錄論罪法條：
中華民國刑法第309條
（公然侮辱罪）
公然侮辱人者，處拘役或 3 百元以下罰金。
以強暴犯前項之罪者，處 1 年以下有期徒刑、拘役或 5 百元以
下罰金。